臺灣高等法院刑事判決
109年度上易字第2447號
上  訴  人  
即  被  告  黃婷瑾



指定辯護人  顏瑞成律師
上列上訴人即被告因竊盜案件，不服臺灣桃園地方法院109年度
易字第874號，中華民國109年10月26日第一審判決（起訴案號：
臺灣桃園地方檢察署108年度偵字第19834號），提起上訴，本院
判決如下：
    主  文
上訴駁回。
    事  實
一、黃婷瑾患有思覺失調症及疑似輕度智能障礙，致其辨識行為
    違法或辨識而行為之能力顯著降低，意圖為自己不法之所有
    ，於民國108年6月11日晚間11時30分許，在桃園市○○區○○○
    街00號前，徒手竊取陳智堯置放在車牌號碼000-000號機車
    （下稱系爭機車）腳踏板上之錢包【內含Android充電線2條
    、現金新臺幣（下同）2,000元，下合稱系爭物品】得手後
    離去。
二、案經桃園市政府警察局中壢分局報告臺灣桃園地方檢察署檢
    察官偵查起訴。
    理  由
一、證據能力
    按被告以外之人於審判外之陳述，雖不符刑事訴訟法第159
    條之1至第159條之4之規定，而經當事人於審判程序同意作
    為證據，法院審酌該言詞陳述或書面陳述作成時之情況，認
    為適當者，亦得為證據。當事人、代理人或辯護人於法院調
    查證據時，知有第159條第1項不得為證據之情形，而未於言
    詞辯論終結前聲明異議者，視為有前項之同意，同法第159
    條之5第1項、第2項有明文規定。本判決下列所引用被告以
    外之人於審判外之供述證據，檢察官、上訴人即被告黃婷瑾
    及其辯護人於本院準備程序及審理程序均未爭執其證據能力
    （見本院卷第67至68頁、第91至92頁），迄本案辯論終結前
    亦未再聲明異議，審酌上開供述證據資料製作時之情況，尚
    無違法不當及證明力明顯過低之瑕疵之情形，爰依前開規定
    ，認均具有證據能力。又下列所引用之非供述證據，核均無
    證據證明係公務員違背法定程序所取得，或有其他不得作為
    證據之情形，審酌前揭非供述證據並無信用性過低之疑慮，
    且與被告犯行之認定具關聯性，依刑事訴訟法第158條之4規
    定反面解釋，應認均有證據能力，而得採為判決之基礎。  
    　　
二、認定事實所憑之證據及理由
    訊據被告否認有竊盜犯行，辯稱：我沒有拿陳智堯的東西，
    也沒有經過那個地方；監視器拍到的人不是我等語，辯護人
    亦為被告辯護稱：被告自始否認本件犯行，監視器畫面中該
    名女子無法清楚辨識其容貌，衣著為一般常見之淺色上衣及
    短褲，體態亦無異於常人或別具特色之處，無法辨識人別，
    無從據此認定為被告，無論被告是否有竊盜前案紀錄，亦不
    得據此認定本案亦係被告所為，且被告到案警詢日期為108
    年6月16日，距離案發時間長達5日，被告警詢當日穿著是否
    與監視器畫面中女子相似，二者實無關聯性，無法逕此認定
    監視器畫面女子即為被告等語。經查：
㈠證人即被害人陳智堯於108年6月11日晚間11時30分許，於桃園
  市○○區○○○街00號前之系爭機車腳踏板上放置系爭物品，嗣經
  發現遭他人竊取等情，業據證人陳智堯於警詢時證述在卷（見
  偵卷第17頁），且經原審勘驗事發處監視錄影所示遭竊經過（
  見原審易字卷第53至55頁，內容詳後述），此部分事實，首堪
  認定。
㈡經原審勘驗前開監視器畫面勘驗結果略以（見原審易字卷第53
  至55頁、第58頁反面）：
⒈檔案名稱：CH00-0000-00-00-00-00-00.avi
  （畫面時間23：14：31～23：14：45）
  監視器畫面為黑白畫面。畫面右上側至畫面左下側有一道路，
  道路兩邊為住宅。靠畫面左側之住宅前停放機車與汽車；靠畫
  面右中側至右下側之住宅前停放一排機車。畫面左下側停放一
  台淺色汽車，該輛汽車車頭前有停放一台機車（即系爭機車）
  。一名女子（下稱甲）綁頭髮、身穿淺色短袖上衣、淺色短褲
  、腳穿淺色涼鞋，左手拿袋子及直立雨傘，從畫面左側往畫面
  右側走，並於行走至畫面右中側時在住宅前停頓察看停放於該
  側之一排機車。
  （畫面時間23：14：46～23：14：53）
  甲走於畫面右中側，頭看向畫面左中側之方向，待一名頭戴安
  全帽之人從系爭機車後方經過並往畫面右上側前進後，甲即往
  系爭機車之方向走。
  （畫面時間23：14：54～23：14：59）
  甲走向系爭機車之右側，彎腰並伸出右手拿取放置於系爭機車
  腳踏板之物品。
  （畫面時間23：14：59～23：15：08）
  甲將物品拿起後，低頭看向該物且將其打開、將右手伸入內，
  似拿起一物，往系爭機車之右側走2步後，將一淺色之物品丟
  於地面上。
⒉檔案名稱：IMG_0711.MOV
 （畫面時間23：20：32～23：20：45）
  有一女子綁頭髮、身穿淺色短袖上衣、淺色短褲、腳穿白色涼
  鞋，左手拿兩個袋子及粉紅色直立雨傘從畫面右下側出現。並
  將一白色提袋從左手換至右手，四處察看並往畫面中上側方向
  走，離開畫面。
㈢被告及其辯護人雖以被告並非上開監視器錄影畫面中所拍攝到
  之行為人為辯解，然經原審勘驗前開事發處之監視器畫面勘驗
  結果可知，事發當時有一名綁頭髮、身穿淺色短袖上衣、淺色
  短褲、腳穿涼鞋之女子步行靠近系爭機車，並伸手拿取該車輛
  腳踏板上之物品後離去，另事發附近監視器亦拍得本件竊盜行
  為人之畫面，雖前開監視器畫面因拍攝距離及解析度問題，致
  未能清楚拍得犯罪行為人之清晰容貌，然依照拍得行為人之髮
  型、臉形輪廓、外貌、身材、行走體態等情，均與被告吻合，
  有上開勘驗筆錄、監視錄影翻拍照片（偵卷第23至24頁、第25
  頁下方、第26頁)、被告於派出所所攝全身照片（見偵卷第25
  頁上方照片)附卷可稽。辯護人雖以前詞為被告置辯，然被告
  綁髮方式及纖瘦略顯駝背之體態，辨識度甚高，佐以本件查獲
  員警即證人趙尉蓉於原審審理時到庭證稱：108年6月間任職桃
  園市政府警察局中壢分局普仁派出所，接獲本件報案後，有調
  閱監視器，發現疑似竊取的人士是轄內常見的人，就是在庭的
  被告，被告過去有類似的犯案紀錄，也是竊盜的案件，監視器
  畫面所攝得之犯罪行為人，與被告到警局製作警詢筆錄時之衣
  著型態相符等語（見原審易字卷第66至67頁），是轄區派出所
  員警對被告長相、身型、行走體態已甚熟稔，從而辨識出監視
  器畫面中的女子為被告，而被告經通知到派出所製作警詢時衣
  著型態亦與監視器錄影中女子一致。又被告於警詢時，經員警
  播放前開監視器畫面予其觀看時，其確有回應：畫面中的人看
  起來是我、我當時有走近系爭機車、我可能有拿東西又放去其
  他的地上等語，亦有原審當庭勘驗警詢光碟所製作之勘驗筆錄
  可參（見原審易字卷第45、47、50頁），益見被告於警詢時雖
  對於案發經過含糊其辭，然曾有承認其係監視器畫面拍得之人
  等語，被告嗣否認為監視器錄影中人，無非畏責圖卸之詞，不
  足採信。綜上各情勾稽，堪認前開監視器畫面所拍得之本件竊
  盜犯罪行為人，確為被告無訛。被告及其辯護人以前開各詞置
  辯，均非可採。
㈣綜上，本案事證明確，被告竊盜犯行堪以認定，應依法論科。
三、法律適用
㈠核被告所為，係犯刑法第320條第1項之竊盜罪。
㈡按行為時因精神障礙或其他心智缺陷，致其辨識行為違法或依
  其辨識而行為之能力，顯著減低者，得減輕其刑，刑法第19條
  第2 項定有明文。經查，被告患有妄想型思覺失調症，有衛生
  福利部桃園療養院診斷證明書可佐（見偵卷第43頁），經臺灣
  桃園地方檢察署檢察官就被告於案發時之精神狀況送請衛生福
  利部桃園療養院為司法精神鑑定，該院綜合被告之幼年發展、
  教育、疾病史、犯罪史、精神狀態檢查、實驗室檢查等結果，
  鑑定結果認：被告符合思覺失調症及疑似輕度智能障礙之診斷
  ，其涉案時因受精神症狀或精神疾患影響，其辨識而行為之能
  力，有部分降低，但未達不能之程度等語，有上開醫院109年5
  月26日桃療癮字第1095001098號函暨檢附之精神鑑定報告書在
  卷可稽（見偵卷第177至185頁），審酌該鑑定機關係根據被告
  之個人生活史、病史、身體檢查、精神狀態檢查等情事，而作
  成綜合研判，且有被告確有於該院治療之病歷資料（見偵卷第
  51至123頁），足認上開鑑定結果具有相當之論據，而屬可採
  。是被告於行為時，因思覺失調症之精神障礙及疑似輕度智能
  障礙，致其辨識行為違法及辨識而行為之能力顯著減低，爰依
  刑法第19條第2項規定減輕其刑。
四、駁回上訴之理由
㈠原審以被告竊盜犯行事證明確，適用刑法第320條第1項、第19
  條第2項、第41條第1項前段、第38條之1第1項前段、第3項等
  規定，審酌被告正值青壯，不思以正途獲取所需，任意竊取竊
  取財物，蔑視他人財產安全且危害社會治安，所為非是，且被
  告於行為後未能坦承犯行、態度非佳，並未能與被害人達成和
  解及賠償損失，惟審酌其所竊取財物之價值非鉅，且有疑似輕
  度智能障礙之情形，兼衡其素行、犯罪動機、目的、手段、教
  育程度為五專畢業、家庭經濟狀況小康等一切情狀，量處拘役
  30日，如易科罰金，以1千元折算1日；並說明：被告竊得之錢
  包1個（內含Android充電線2條、現金2千元）雖未扣案，然因
  屬犯罪所得之財物，應依刑法第38條之1第1項前段、第3項規
  定宣告沒收，於全部或一部不能沒收或不宜執行沒收時，追徵
  其價額。核其認事用法俱無違誤，量刑亦無不當。
㈡按證據之取捨及證據證明力如何，均屬事實審法院得自由裁量
  、判斷之職權，苟其此項裁量、判斷，並不悖乎通常一般之人
  日常生活經驗之定則或論理法則，且於判決內論敘其何以作此
  判斷之心證理由者，即不得任意指摘其為違法（最高法院91年
  度台上字第2395號判決參照）。本件被告提起上訴執前詞否認
  犯罪，惟就如何認定被告犯竊盜罪及其所辯如何不可採之理由
  ，業經原審詳予論述證據之取捨及如何憑以認定事實之理由，
  並經本院補充說明如上，被告上訴意旨所陳要係對原審取捨證
  據及判斷其證明力職權之適法行使，仍持己見為不同之評價，
  指摘原判決不當，尚非可採，被告上訴無理由，應予駁回。
據上論斷，應依刑事訴訟法第368條，判決如主文。
本案經檢察官王文咨提起公訴，檢察官孫治遠到庭執行職務。
中　　華　　民　　國　　110 　年　　4 　　月　　15　　日
                  刑事第十八庭  審判長法  官  何俏美
                                      法  官  陳海寧
                                      法  官  葉乃瑋
以上正本證明與原本無異。
不得上訴。
                                      書記官  程欣怡
中　　華　　民　　國　　110 　年　　4 　　月　　15　　日
附錄：本案論罪科刑法條全文　　　　　　　　　　　　　　　
中華民國刑法第320條
意圖為自己或第三人不法之所有，而竊取他人之動產者，為竊盜
罪，處5年以下有期徒刑、拘役或50萬元以下罰金。
意圖為自己或第三人不法之利益，而竊佔他人之不動產者，依前
項之規定處斷。
前二項之未遂犯罰之。